臺灣臺中地方法院民事判決
111年度訴字第1305號
原      告  王芯    
訴訟代理人  吳耀庭律師
被      告  許冠煒  
訴訟代理人  聶瑞瑩律師
            高肇成律師
上列當事人間請求損害賠償事件，經本院於111年10月3日言詞辯
論終結，判決如下：
    主    文
被告應給付原告新臺幣18萬元，及自民國111年5月11日起至清償
日止，按年利率百分之5計算之利息。
原告其餘之訴駁回。
訴訟費用由被告負擔百分之72，其餘由原告負擔。
本判決第1項得假執行。但被告得以18萬元預供擔保而免為假執
行。
    事實及理由
壹、程序事項：
　　按訴狀送達後，原告不得將原訴變更或追加他訴。但擴張或
    減縮應受判決事項之聲明者，不在此限，民事訴訟法第255
    條第1項但書第3款定有明文。查本件原告起訴時之聲明係「
    被告應給付原告新臺幣（下同）74萬8748元，及自起訴狀繕
    本送達之翌日起至清償日止按週年利率百分之5計算之利息
    。」。嗣於民國111年10月3日言詞辯論期日當庭變更聲明為
    ：「被告應給付原告25萬元，及自起訴狀繕本送達之翌日起
    至清償日止按年利率百分之5計算之利息。」。經核屬於擴
    張應受判決事項之聲明，與前揭規定相符，自應准許。
貳、實體方面　　
一、原告主張略以：兩造自民國100年1月14日登記結婚，婚後育
    有未成年子女許宥晨（102年11月29日生、性別：男），目
    前之共同住所為建物門牌號碼：臺中市○○區○○路000號6樓之
    1之房屋。查被告於109年初即經常夜不返家，對原告之態度
    亦冷淡相待、終日無語，原告雖基於直覺微感有異，但原先
    只認為，丈夫是因工作壓力才會有此「冷暴力」之行為，非
    因外力介入所致。直到原告約在109年6、7月間某日，偶然
    發現被告竟是臺中市著名酒店及各大聲色場所之常客，經原
    告多次詢問被告後才知道，原來被告長期流連於臺中市各大
    酒店、女子伴遊會館及夜總會等八大娛樂場所。原告係畢業
    於國內大學之土木工程系，因我國現況而言，女性具備土木
    工程系專業者，相比於男性之數量，顯然較少，原告本可基
    於其土木工程之高度專業及性別特質，獲得選擇眾多之職場
    工作機會。然而，原告產子後，為配合被告及其家族長輩之
    傳統家庭觀，斷然放棄原訂之職涯暨人生規劃，全心全力照
    顧兩造生育之獨子，擔任專職家庭主婦至今。原告幾乎為扶
    育幼兒及照顧丈夫生活起居而奉獻己身全部生活於斯，卻赫
    然發現丈夫竟是各大聲色場所之常客(VVVIP）。原告實無法
    接受丈夫終日縱情歡場、尋花問柳之行為，屢經溝通、苦勸
    ，被告卻始終不予理會，使原告甚感身心痛苦，只能求助於
    精神科尋求專業之醫療協助，嗣經醫師診斷患有焦慮、躁鬱
    及恐慌等負面情緒壓力症狀，已達非經服用管制藥物，無法
    正常生活之程度。嗣後竟還有位不知名女子，使用名稱為「
    ashley60820」之網路帳號（以下均稱A女），不斷以IG、臉
    書（Meta）等社群軟體，直接傳訊息給原告，向原告表示，
    被告已有除了妻子以外的情人。甚至，A女還使用上開網路
    帳號，於社群軟體公開張貼多張疑似A女與被告之照片，內
    容包括被告與A女出遊牽手、摟抱，以及A女僅穿著內褲，將
    裸露大腿放在呈現坐姿之被告腿上，並留言「看來你還是管
    不住你老公」，等挑釁原告之文字。除此以外，尚包括多張
    A女與被告共處一室、被告為A女按摩腳掌等親暱合照。該名
    A女持續傳送、張貼上開照片及訊息，其行為顯是在向原告
    「宣示主權」以表達類似於古代「外妾扶正」之封建思想，
    身為被告妻子之原告，每當收到A女張貼之照片及訊息內容
    ，每每甚感心寒，實令原告痛苦不已。末查，原告在111年
    間某月，甚至發現被告除經常光顧酒店、女子伴遊會館或夜
    總會等聲色場所時，還曾大手筆將歡場女子「包全場、帶出
    場」。原告雖不諳渠等聲色場所之遊戲規則，但依一般社會
    常識，亦知男性花大筆金錢將歡場女子帶出場、載上車後，
    可能進行之活動為何。因此，身為被告妻子的原告，光是想
    像被告載著女子開往旅館休息、過夜，或產生任何親暱行為
    ，每念及此，便感噁心、反胃。兩造間之婚姻關係，亦因被
    告始終不願改善己身縱情歡場之行為。原告因被告與異性產
    生親密關係，甚至遭該A女張貼多則A女與丈夫間之親密照片
    及訊息作為挑釁，原告所承受之精神折磨，顯非常人可得想
    見。綜上事實，兩造間之婚姻關係，顯因被告與異性女子間
    之親密相處而導致破綻、致生裂痕，被告之行為毫不尊重身
    為其配偶之原告，顯已侵害原告基於妻子即配偶權之身分法
    益甚鉅，被告之侵權行為顯達情節重大之程度。並且，當被
    告之行為遭原告發現後，被告每每又以冷暴力之方式對待原
    告，亦不思改進其與異性女子間之親密交往關係，極不尊重
    身為配偶之原告。原告竟然還遭受A女公開張貼僅穿著內褲
    與丈夫共處一室、丈夫為A女按摩、丈夫與A女出遊、摟抱…
    等親密照片及訊息挑釁原告，顯見被告與妻子以外之女性，
    已逾越一般正常交友或社交往來之程度，否則該名A女，豈
    會有這麼多與被告親密相處之照片，可拿來做為挑釁、刺激
    原告？在在顯見，被告之行為實已悖離夫妻本應互負之忠誠
    義務。為此原告依民法第184條第1項、195條第1項前段、第
    3項之規定提起本件訴訟，請求被告賠償其因此所受之非財
    產上之損害。並聲明：被告應給付原告新臺幣25萬元及自起
    訴狀繕本送達翌日起至清償日止，按年利率百分之5計算之
    利息。
二、被告抗辯略以：原告所指摘被告有侵害其配偶身分法益之行
    為事實主要為「被告長期流連臺中市各大酒店、女子伴遊會
    館及夜總會等聲色場所」、「與A女一同出遊並有親暱舉止
    」、「被告於流連聲色場所時曾大手筆將歡場女子包全場並
    帶出場」等，然其中有關被告流連臺中各大聲色場所並有為
    包場及帶歡場女子出場部分，均未見原告有提出何證據證明
    ，亦未見原告指出係如何發現被告有其所指摘之上開情事，
    復亦未見原告就其所指摘之上開情事具體陳述相關之時間、
    地點、情狀等，足見原告就上開其所指摘之情事，僅以空泛
    之單方陳述即對被告任為指摘，不但難謂已盡其法定舉證之
    責任，其所為單方陳述之內容更不足採信之。次查，另就原
    告指摘被告與A女一同出遊並有親暱舉止部分，雖原告就此
    提出原證二為憑，然觀其原證二之截圖照片，其中疑似 A女
    呈現坐姿將腿放置於被告腿上之照片中，明顯該照片中之女
    子著有黑色長褲，並其餘照片中均未見有所謂 A女僅著有「
    內褲」之情狀，實不知原告所謂不明A 女僅穿著「內褲，將
    裸露大腿」從何得來，足見原告除有上開無證據即空泛指摘
    被告外，就其所提之照片截圖等內容亦有過度誇飾、扭曲被
    告之行為，而有刻意誤導鈞院之嫌。原告係其母家因素患有
    焦慮等身心疾病，並為此長期於身心科門診就診與追蹤，顯
    見原告所稱其身心焦應、痛苦等情形實非因被告行為所致。
    兩造結婚之初，原共同居住於被告與其父母之臺中市后里區
    住所，而彼時因原告母家係於苗栗縣三義鄉木雕街總營木雕
    之販售，因此，原告當時即每日往返臺中市后里區與苗栗縣
    三義鄉兩地，以協助其母家之木雕銷售事務，然於原告協助
    其母家木雕銷售事務時，因原告母親於當時認原告過於嬌弱
    ，故一再要求、強迫原告進食，為此，原告受有來自母親之
    極大壓力，遂產生焦慮進而罹患暴食症，並為此長期由其母
    親陪同下於桃園市之身心診所就診，且持續服用藥物迄今，
    雖原告一再於起訴狀中陳稱，其因被告流連聲色場所等行為
    導致其身心痛苦，並為此尋求精神科醫師之醫療協助，且提
    出臺中市忘憂森林身心診所藥袋及看診收據為憑，惟就其所
    提出之收據觀之，雖其所服用藥物之適應症載有：「自律神
    經調解、精神安定、憂鬱症治療及預防復發、失眠症」等，
    然其中主要開立之藥物 Escitalo易恩坦，其適用之病症除
    「鬱症之治療及預防復發」外，上包含恐慌症、社交焦慮症
    、泛焦慮症、強迫症等，因此，僅以原告所提出之藥物種類
    ，實難認其究竟罹患何身心病症，並該身心病症係因何原事
    由及原因所導致，難謂已舉證證明兩者間具有「相當之因果
    關係」甚明。另觀該身心診所藥袋及收據所載日期111年4月
    19日、111年4月27日，距其所稱109年6、7月間已發現被告
    流連聲色場所(按其所稱係導致其身心壓力的重要來源事實)
    長達近二年之久，於一般社會通念與經驗如係因該壓力源而
    導致身心病症何以如此延宕就診？並匯患身心病症之病惠，
    基於身心病症對於醫師之信賴關係尤其他病症之病患更為注
    重，因此，原告又何以捨棄其長期就診之桃園市身心科診所
    ，而於緊鄰提起本訴訟之日前才就近於臺中市身心科診所為
    上開二次診療？凡此總總，均與一般常情、常理悖離。又被
    告與A 女間之行為，應非情節重大而尚未達可歸責侵害配偶
    身分法益之程度，兩造結婚之初因原告長期就診與服用藥物
    ，且因其所服用之藥物導係性慾低弱，因此，兩造間已長期
    未曾有夫妻之實，嗣因被告想與原告擁有彼此的孩子，也希
    望能藉此改善彼此間婚姻與家庭關係，故與原告商量討論後
    ，兩造即透過生殖醫療技街進行人工受孕，並因此誕下兩造
    間唯一之未成年子女。被告因身為丈夫與父親之角色，為給
    予原告與未成年子女完善的家庭生活與經濟，努力經營事業
    與招攬業務，惟於台灣社會商業習慣，被告難免有應酬需要
    ，而應酬場合則視不同客戶需求而有所不同，有時難免因應
    酬所需進出酒店，被告僅承認曾為應酬偶有進出酒店，但否
    認如原告所指摘長期流連八大場所、為八大場所之常客【VV
    VIP】、包場及將歡場女子帶出場等行為與事實。除被告長
    期提供原告家用之外，亦辦理信用卡副卡給原告供個人消費
    使用，並於工作之餘即陪伴原告及未成年子女，足見被告對
    兩造之婚姻、家庭已善盡照顧、維持之作為與義務，反觀原
    告長期在被告一再央求下，除堅持不願外出工作，也不願意
    適時回應給予被告正常生理之需求，被告為此實備感灰心與
    受挫，因此，於日前應酬時會晤A女，與A女訴說相關苦楚，
    並與A 女出遊散心而獲A女之言語安慰，此皆屬社會上正常
    社交行為，並未與A女有過夜或至外地等逾越一般社會交際
    之情形，惟自該次出遊過後，被告雖心裡苦楚獲得他人傾聽
    而減少壓力，仍自覺不妥，故即與A 女漸行漸遠，目前已無
    任何聯繫，由此可見，實難謂就雙方間婚姻關係之問題僅可
    歸責於被告之一方。綜上被告雖有與其他女子出遊，但未逾
    越一般社會交際之情形，被告仍於短期內即幡然悔悟並以具
    體行為斬斷該爭議關係與行為，足見被告雖有所可歸責之處
    但其情節難謂重大甚明。並聲明：原告之訴駁回。
三、得心證之理由：
(一)按因故意或過失，不法侵害他人之權利者，負損害賠償責任
    ；故意以背於善良風俗之方法，加損害於他人者亦同；不法
    侵害他人基於父、母、子、女或配偶關係之身分法益而情節
    重大者，被害人雖非財產上之損害，亦得請求賠償相當之金
    額；民法第184條第1項、第195條第1項、第3項分別定有明
    文。而所謂身分權，指基於特定身分而發生的權利。所謂配
    偶權，指配偶間因婚姻而成立以互負誠實義務為內容的權利
    ，屬於身分權之一種。又婚姻係以夫妻之共同生活為其目的
    ，配偶應互相協力保持其共同生活之圓滿安全及幸福，而夫
    妻互守誠實，係為確保其共同生活之圓滿安全及幸福之必要
    條件，故應解為配偶因婚姻契約而互負誠實之義務，配偶之
    一方行為不誠實，破壞共同生活之圓滿安全及幸福者，即為
    違反因婚姻契約之義務，而侵害他方基於配偶關係應受保護
    之身分法益(最高法院55年台上字第2053號判決意旨參照)。
    惟配偶權之範圍，依上說明應不以此為限，凡逾越婚姻誠實
    義務之行為，諸如與配偶以外之人同宿一室、摟抱、親吻或
    其他等行為，依社會一般通念，足以破壞夫妻共同生活圓滿
    及幸福，而有違婚姻關係配偶間應負之誠實義務者，均屬之
    。因此，如於明知對方為有配偶之人前提下，仍與對方於情
    感上糾葛不清，發生親密往來接觸，顯將使他方配偶情感深
    受打擊，動搖對方家庭生活之圓滿安全與幸福，即屬故意以
    背於善良風俗之方法，加損害於對方配偶之配偶權，且屬情
    節重大，對於他方之配偶自應構成侵權行為，並不以有通姦
    或相姦行為為必要，先予敘明。
(二)次按當事人主張有利於己之事實者，就其事實有舉證之責任
    ，民事訴訟法第277條前段亦有明文。是以主張法律關係存
    在之當事人，須就該法律關係發生所須具備之特別要件，負
    舉證之責任。就侵權行為言，主張侵權行為存在之人，即應
    就侵權行為成立之要件即就行為人有故意或過失、有不法侵
    害權利之行為及有損害之發生、損害與行為之因果關係等要
    件，負舉證責任。而民事訴訟如係由原告主張權利者，應先
    由原告負舉證之責，若原告先不能舉證，以證實自己主張之
    事實為真實，則被告就其抗辯事實即令不能舉證，或其所舉
    證據尚有疵累，亦應駁回原告之請求。本件原告起訴主張被
    告有如起訴狀所示事實，顯已侵害原告之身分法益即配偶權
    ，且情節重大，然為被告所否認，惟查：
　1.原告主張被告與異性女子間之親密相處已逾越一般正常交友
    或社交往來之程度，致其婚姻產生破綻，自屬侵害原告基於
    配偶關係之身分法益，業據提出IG帳號「ASHLEY60820」貼
    文截圖6紙等件為證。經查，觀諸原告所提出被告與不知名
    異姓女子之合照照片，有被告枕眠於異姓女子之大腿、為異
    姓女子腳底按摩、兩人搭肩互相依偎牽手之照片，對此被告
    雖承認曾並與A女出遊散心，然抗辯皆屬社會上正常社交行
    為，並未有逾越一般社會交際之情形。惟依社會一般通念，
    異性朋友間雖會基於友誼情感交流會相約出遊，然與男女交
    往間於社會風俗上不妥適或未與避嫌之行為，實於程度上仍
    有差異，被告與異性女子互相依偎、牽手、甚有貼胸之畫面
    ，衡情以觀，被告係有配偶之人，該等曖昧之行徑，顯已逾
    越一般男女朋友正常之社交往來界限，則被告與A女間確有
    前開逾越男女朋友正常社交往來界線之行為，應堪認定。
  2.原告主張被告長期被告長期流連臺中市各大酒店、女子伴遊
    會館及夜總會等聲色場所，並曾大手筆將歡場女子包全場並
    帶出場，然未提出任何證據予以佐證其主張為真，且為被告
    否認，並抗辯係因工作應酬之需要，自應由原告負舉證責任
    ，故原告此部分主張，難認定為真。
　3.從而，被告明知自己為有配偶之人，其仍與異性女子為逾越
    男女正常社交分際之不當交往行為，依一般社會通念，被告
    之行為，足以破壞原告與被告間家庭共同生活之互信基礎，
    並破壞夫妻共同生活之圓滿、安全及幸福，且兩造現正進行
    離婚訴訟，足見原告之婚姻圓滿安全及幸福家庭已遭上開行
    為所破壞，自屬不法侵害原告基於配偶及婚姻關係之身分法
    益，足致原告受有精神上之痛苦而達情節重大之程度，則原
    告依侵權行為之法律關係，據以請求被告賠償其所受非財產
    上之損害，核屬有據。
(三)再按慰撫金之賠償，須以人格權遭遇侵害使精神上受有如何
    苦痛為必要，其核給之標準，固與財產上損害之計算不同，
    然非不可斟酌雙方身份、資力、與加害程度，及其他各種情
    形，核定相當之數額（最高法院51年台上字第223號判例可
    資參照）。經查，原告為大學畢業，自102年未成年子女出
    生後為全職家庭主婦，在此之前從事行政秘書，月收入3萬5
    至4萬元；被告大學畢業，擔任業務經理，月收入8萬元，需
    扶養父母親，有兩造於言詞辯論期日當庭陳述及本院依職權
    調取之兩造財產及所得資料可參，本院斟酌兩造之身分、地
    位、經濟能力與原告所受之精神上痛苦，及前述被告侵害原
    告配偶權之情事，認原告請求非財產上損害賠償25萬元尚屬
    過高，應予酌減為18萬元為適當，逾此部分之請求，即非有
    據，不應准許。
(四)末按給付無確定期限者，債務人於債權人得請求給付時，經
    其催告而未為給付，自受催告時起，負遲延責任；其經債權
    人起訴而送達訴狀，或依督促程序送達支付命令，或為其他
    相類之行為者，與催告有同一之效力；又遲延之債務，以支
    付金錢為標的者，債權人得請求依法定利率計算之遲延利息
    ，但約定利率較高者，仍從其約定利率；應付利息之債務，
    其利率未經約定，亦無法律可據者，週年利率為百分之5，
    民法第229條第2項、第233條第1項及第203條，分別定有明
    文。本件原告對被告之侵權行為損害賠償債權，核屬無確定
    期限之給付，自應經原告之催告而未為給付，被告始負遲延
    責任。而本件民事起訴狀於111年5月10日送達予被告之受僱
    人（見本院卷第53頁），依民事訴訟法第138條第2項規定，
    應於111年5月11日生合法送達之效力，準此，原告請求被告
    自起訴狀繕本送達之翌日即111年5月11日起至清償日止，按
    年利率百分之5計算之法定遲延利息，為有理由，應予准許
    。
四、綜上所述，原告請求被告給付18萬元，及自111年5月11日起
    至清償日止，按年利率百分之5計算之利息，為有理由，應
    予准許。逾此範圍之請求，為無理由，應予駁回。
五、被告另聲請調查原告歷年身心科或心理諮商等就診紀錄，經
    本院斟酌後，認為均不足以影響本判決之結果，自無庸調查
    ，故本件事證已臻明確，兩造其餘主張及陳述，經審酌與判
    決結果尚不生影響，均不一一論駁，併予敘明。
六、本判決第1項所命給付金額未逾50萬元，依民事訴訟法第389
    條第1項第5款規定，應依職權宣告假執行，併依同法第392
    條第2項規定，依職權宣告被告免為假執行之擔保金額。
七、訴訟費用負擔之依據：民事訴訟法第79條。　　
中　　華　　民　　國　　111 　年　　10　　月　　31　　日
                  民事第一庭    法  官     曹宗鼎
上正本係照原本作成。
如對本判決上訴，須於判決送達後20日內向本院提出上訴狀。如
委任律師提起上訴者，應一併繳納上訴審裁判費。
中　　華　　民　　國　　111 　年　　10　　月　　31　　日
                                書記官     曾右喬